【裁判字號】    90,交上訴,1240
【裁判日期】    900911
【裁判案由】    過失致死
【裁判全文】
臺灣高等法院臺中分院刑事判決                  九十年度交上訴字第一二四○號
    上  訴  人  臺灣彰化地方法院檢察署檢察官
    被      告  乙○○
右上訴人因被告過失致死案件，不服臺灣彰化地方法院八十九年度交訴字第七八號中
華民國八十九年十月四日第一審判決（起訴案號：臺灣彰化地方法院檢察署八十九年
度偵字第八五八號），提起上訴，本院判決如左：
      主  文
原判決撤銷。
乙○○從事業務之人，因業務上之過失致人於死，處有期徒刑壹年。
      事  實
一、乙○○係川源貨運公司之職業大貨車司機，為從事駕駛業務之人。於民國（下同
    ）八十八年八月二十一日上午九時二十分許，駕駛該公司所有之車牌號碼ＳＮ─
    五七三號半聯結車，沿彰化縣彰化市○○路由南往北行駛，行經該路一段五六號
    前，欲由左側超越同向在前行駛由張志豪所駕駛附載高玉珮之車牌號碼ＩＸＭ─
    六六一號機車時，應注意在市區道路行駛時時速不得超過四十公理，及超越前車
    時應於前車左側保持半公尺以上之間隔超過，行至安全距離後再顯示右方向燈駛
    入原行路線，且依當時情形視距良好又無障礙物，並無不能注意之情形，竟疏未
    注意，貿然以時速五十至五十五公里之速度超速行使，且未保持半公尺以上安全
    間隔，致其所駕駛之前開半聯結車右前方擦撞張志豪所駕駛上開機車之左後方，
    以致張志豪人車倒地，高玉珮亦因而倒地，並遭前開大貨車輾壓，而受有頭部骨
    折、腦挫傷（頭部、臉部變形）等傷害並當場死亡。乙○○於肇事後在承辦警員
    甲○○至現場處理而尚不知何人係肇事者之前，主動向甲○○承認肇事車輛係其
    所駕駛，自首而接受裁判。
二、案經乙○○自首及高玉珮之父丙○訴由彰化縣警察局彰化分局報請台灣彰化地方
    法院檢察署檢察官相驗後偵查起訴。
      理  由
一、被告乙○○雖迭經本院合法傳喚而無正當理由不到庭。惟其於原審坦承於前開時
    間有駕駛上開半聯結車在前開處所與案外人張志豪所駕駛之上開機車發生擦撞肇
    事，以致被害人高玉珮受有頭部骨折、腦挫傷並當場死亡等事實不諱，但矢口否
    認有業務上過失致人於死之犯行，辯稱：伊所駕駛之上開半聯結車於遵行車道正
    常行駛，並無任何過失，本件車禍係案外人張志豪駕駛上開機車由後駛至，撞及
    伊大貨車之右前輪，致被害人高玉珮倒地所致云云。惟查：（一）右揭犯罪事實
    迭據告訴人丙○指訴不移，並有道路交通事故調查報告表一份及現場照片十四張
    等在卷可稽（見相驗卷第六頁、第十四頁至第十五頁、原審卷第六十三頁至第六
    十四頁）。又被害人高玉珮確因本件車禍致受有頭部骨折、腦挫傷等傷害而死亡
    ，亦經台灣彰化地方法院檢察署檢察官督同檢驗員相驗屍體屬實，並製有相驗屍
    體證明書、驗斷書及勘驗筆錄等附卷可憑。（二）證人張志豪於肇事後於警訊時
    證稱：「ＳＮ─五七三拖車撞到我ＩＸＭ─六六一號機車的後面；ＳＮ─五七三
    拖車頭右邊，擦撞我機車的後面」；偵查時證稱：「當地為一彎道，對方所開之
    曳引車突然從旁邊過來，我們被鉤到之後，機車就倒地」等語，核與目擊證人丁
    志強於偵查時證稱：「車禍發生時，我騎機車在張志豪機車後面約有十公尺，我
    發覺一部卡車開得很快，立即閃旁邊一點，該卡車超過我時，就撞到張志豪所騎
    機車；大貨車後面來，有跟張志豪併行一下，就擦撞到了，死者遂被卡車壓過去
    」等情相符。參以被害人高玉珮之頭部有變形之情形（見原審卷第六十三頁至第
    六十四頁之照片），若非遭受重大輾壓所致，斷無如此傷重之理，及半聯結車受
    損部位在右前部、機車受創部位在左後部，與半聯結車於現場停放位置係向右斜
    停於外車道之位置等情以觀（見相驗卷第十四頁至第十五頁之照片），足見本件
    車禍之發生，應係被告駕駛半聯結車行經肇事地點時超速行駛又未保持安全間隔
    ，即貿然超越同向在前由張志豪所駕駛之機車，以致擦撞到張志豪所駕駛之上開
    機車，使被害人高玉珮因而倒地，並遭前開半聯結車之輾壓所致甚明。（三）肇
    事路段係限速四十公里，亦有上開道路交通事故調查報告表足按，被告貿然以時
    速五十至五十五公里之速度行駛，業據被告自白在卷（見相驗卷第七頁反面及原
    審卷第七十九頁），自係超速行駛。綜上所述，足證被告上開所辯顯係飾卸之詞
    ，不足採信。
二、按汽車在市區道路行駛時，時速不得超過四十公里。又汽車超車時，應於前車左
    側保持半公尺以上之間隔超過，行至安全距離後，再顯示右方向燈駛入原行路線
    ，道路交通安全規則第九十三條第一項第一款、第一百零一條第五款後段分別定
    有明文。被告係考領有職業聯結車駕駛執照之人，業據被告自承在卷（見相驗卷
    第七頁反面），自應注意上開規定，且肇事現場於肇事當時視距良好並無障礙物
    ，有上開道路交通事故調查報告表足按，並無不能注意之情形，詎被告竟應注意
    並能注意而疏未注意，於欲超越同向在前由張志豪所騎之上開機車時，貿然以時
    速五十至五十五公里之速度超速行使，且未保持半公尺以上安全間隔，以致肇事
    ，其過失之責，委無可辭。復觀本件經送請台灣省彰化縣區車輛行車事故鑑定委
    員會及台灣省車輛行車事故覆議鑑定委員會鑑定結果，亦認被告駕駛半聯結車超
    速行駛，且超越前車時未保持安全間隔擦撞右前機車，為肇事原因，張志豪無肇
    事因素（但超速行駛有違規定），有各該鑑定委員會鑑定意見書各一份足稽，益
    證被告之行為有過失。又被告之過失行為與被害人之死亡間具有相當因果關係，
    是被告之犯行堪以認定。
二、查被告係川源貨運公司之營業大貨車司機，業據被告自承在卷（見相驗卷第十九
    頁反面），是其為從事駕駛業務之人，委無可疑。被告駕駛上開半聯結車因過失
    致人於死，核其所為係犯刑法第二百七十六條第二項之業務上過失致人於死罪。
    又其於肇事後在承辦警員甲○○至現場處理而尚不知何人係肇事者之前，主動向
    甲○○承認肇事車輛係其所駕駛，業據證人甲○○結證在卷（見原審卷第四十頁
    ），核與自首之規定相符，應依刑法第六十二條前段之規定減輕其刑。原審予以
    論罪科刑，固非無見，惟查被告除於超車時未保持半公尺以上安全間隔外，尚以
    時速四、五十公里之速度超速行駛，已如前述，並有台灣省車輛行車事故覆議鑑
    定委員鑑定意見書足憑，原審疏未論以被告上開超速之事實，自有違誤。檢察官
    上訴意旨指摘原判決量刑過輕，雖無理由，但原判決既有上述可議之處，應由本
    院將原判決予以撤銷改判。爰審酌被告過失程度之輕重、對被害人所造成之危害
    、犯後態度及肇事後迄今尚未與被害人之家屬達成和解等一切情狀，量處如主文
    第二項所示之刑，以示懲儆。
三、被告經本院合法傳喚而無正當理由不到庭，爰不待其陳述逕行判決。
四、據上論結，應依刑事訴訟法第三百六十九條第一項前段、第三百六十四條、第二
    百九十九第一項前段、第三百七十一條、刑法第二百七十六條第二項、第六十二
    條前段、罰金罰鍰提高標準條例第一條前段，判決如主文。
本案經檢察官丁○○到庭執行職務。
中      華      民      國      九十      年      九      月十一  日
                                  臺灣高等法院臺中分院刑事第八庭
                                        審判長法  官  羅  得  村
                                              法  官  林  輝  煌
                                              法  官  劉  榮  服
右正本證明與原本無異。
如不服本判決應於收受送達後十日內向本院提出上訴書狀，其未敘述上訴之理由者並
得於提起上訴後十日內向本院補提理由書（均須按他造當事人之人數附繕本）。
                                              書記官  陳  俞  豪
中      華      民      國     九十      年      九       月    十二    日
附錄論罪條文：
刑法第二百七十六條
因過失致人於死者，處二年以下有期徒刑、拘役或二千元以下罰金。
從事業務之人，因業務上之過失犯前項之罪者，處五年以下有期徒刑或拘役，得併科
三千元以下罰金。
                                                                        Ｆ


司法院資訊處製作；財團法人民間司法改革基金會備份。
